臺灣高等法院民事裁定　　　　　　　　　 96年度抗字第710號
抗　告　人　華碩電腦股份有限公司
法定代理人　甲○○
訴訟代理人　柏有為律師
訴訟代理人　藍弘仁律師
上列抗告人因與O2 Micro International Limited(即英屬開曼
群島凹凸科技國際股份有限公司)間侵權行為損害賠償事件，對
於中華民國96年4月11日臺灣臺北地方法院93年度智字第33號所
為裁定提起抗告，本院裁定如下：
    主      文
抗告駁回。
抗告訴訟費用由抗告人負擔。
    理      由
一、抗告意旨略以：(一)按公司解散後，在清算範圍內關於法人格
    存續與否，要與解散中公司於中華民國是否仍設有住所、事
    務所及營業所係屬二事。況相對人雖自稱分公司之登記住址
    為敦化北路150號4樓，惟臺灣臺北地方法院於他事件 (92年
    度智字第10號)曾對相對人之上述地址送達開庭通知，經以
    「原址查無此公司」退回，相對人於系爭專利之舉發程序，
    更多次以「遠居國外，文件往返費時」為由拖延程序，對照
    相對人於同院95年智字第38號事件起訴狀原載地址為羅斯福
    路，嗣後又變更為和平東路，佐以相對人於同院92年智字第
    21號事件，即自承其於中華民國境內無住所、事務所及營業
    所)等情，可見縱認相對人分公司地址原為台北市○○○路
    150號4樓，惟其於清算中已無固定之地址，顯已有廢止之意
    思並離去其事務所而已喪失其原有之事務所。(二)次按民事訴
    訟法第96條第1項所謂「事務所、營業所」乃法人基於從事
    商業或其他營業目的之久設意思，設於一定地域者，始足當
    之。相對人已依公司法第378條規定，向主管機關申請撤回
    認許進行清算程序，不論其是否另行設立不得為營業行為之
    代表人辦事處，其無意在中華民國營業甚為明顯，殊難認其
    「清算中之分公司」有「久設之意思」，應認相對人於我國
    並無營業所或事務所。又依相對人撤回公司認許及分公司登
    記之時間，及嗣後相對人遲未完成清算程序，已進行4年半
    仍未終結，顯見此為相對人拖延訴訟之手段，至為灼然。(三)
    末按確定判決之既判力，固以訴訟標的經表現於主文判斷之
    事項為限，判決理由並無既判力。但法院於判決理由中，就
    訴訟標的以外當事人主張之重要爭點，本於當事人辯論之結
    果，已為判斷時，除有顯然違背法令之情形，或當事人已提
    出新訴訟資料，足以推翻原判斷之情形外，應解為在同一當
    事人就該重要爭點所提起之訴訟中，法院及當事人就該已經
    法院判斷之重要爭點，皆不得任作相反之判斷或主張，始符
    民事訴訟上之誠信原則。臺北地方法院92年智字第21號裁定
    認定相對人於國內無事務所及營業所固無既判力，惟關於相
    對人於本國是否設有民事訴訟法第96條第1項所規範事務所
    之重要爭點，既已本於當事人辯論之結果，已為判斷，相對
    人更已自承其於中華民國境內無住所、事務所及營業所，實
    不容相對人嗣後恣意翻異。綜上所述，原裁定竟認定相對人
    於我國設有事務所及營業所，於法不符，爰依法提起抗告。
二、按原告於中華民國無住所、事務所及營業所者，法院應依被
    告聲請，以裁定命原告供訴訟費用之擔保；訴訟中發生擔保
    不足額或不確實之情事時，亦同。民事訴訟法第96條第1項
    定有明文。又依公司法第380條之規定，外國公司撤回認許
    ，仍應依公司法清算程序了結現務，並依同法第377條準用
    同法第25條之規定，在清算範圍內視為未撤回認許。經查，
    相對人前為經經濟部認許之外國公司，在中華民國設有臺灣
    分公司，雖遭經濟部撤回認許，但清算程序尚進行中並未終
    結，故其法人格並未消滅，則其分公司地址登記為台北市○
    ○○路150號4樓，相對人應屬在中華民國有事務所之外國法
    人。縱相對人已依公司法第378條規定，向主管機關申請撤
    回認許進行清算程序，而無意在中華民國營業，惟其於清算
    程序中，依民法第40條第1項之規定，尚得為清算必要範圍
    內之事務，則應至相對人清算完畢，向主管機關為解散登記
    時，方得認其在中華民國無事務所，非謂一經經濟部撤回認
    許進行清算程序，即可認其在中華民國無事務所。
三、次按民事訴訟法第400條第1項規定確定判決之既判力，惟於
    判決主文所判斷之訴訟標的，始可發生。若訴訟標的以外之
    事項，縱令與為訴訟標的之法律關係有影響，因而於判決理
    由中對之有所判斷，除同條第2項所定情形外，尚不能因該
    判決已經確定而認此項判斷有既判力 (最高法院73年度台上
    字第3292號判例、57年度台再字第11號判例參照)。臺北地
    方法院92年智字第21號裁定雖認定相對人於國內無事務所及
    營業所，然其為本件訴訟標的以外之判斷事項，依前揭判例
    意旨，尚不生既判力，本院仍應調查相關事證後而自為認定
    之，不受該案裁定之拘束。又相對人於原審既表示其代理人
    於92年度智字第21號訴訟事件中並未為事實之陳述，但因其
    希望儘速進行本案審理，故未就該不符事實之錯誤裁定抗告
    ，因相對人在中華民國有無事務所，在該訴訟中並非重要爭
    點，縱於本訴訟中為不同之認定，亦無違民事訴訟法上之誠
    信原則。
四、綜上所述，原審裁定駁回抗告人聲請命相對人供訴訟費用之
    擔保，經核無誤，抗告人提起本件抗告為無理由，應予駁回
    。
五、爰裁定如主文。
中　　華　　民　　國　　96　　年　　5 　　月　　25　　日
                    民事第十三庭
                        審判長法　官　黃嘉烈
　　　　　　　　　　　        法　官　李媛媛
　　　　　　　　　　　        法　官　高鳳仙
正本係照原本作成。
本裁定除以適用法規顯有錯誤為理由，並經本院許可外，不得再
抗告。如提起再抗告，應於收受後10日內委任律師為訴訟代理人
向本院提出再抗告狀。並繳納再抗告費新台幣１千元。
中　　華　　民　　國　　96　　年　　5 　　月　　31　　日
　　　　　　　　　　　　　　　書記官　黃慶霽
